臺灣板橋地方法院民事裁定　　　　　94年度繼更字第2號
聲　請　人　臺北縣政府稅捐稽徵處
法定代理人　郭豊鈴
非訟代理人　戊○○
上列聲請人聲請選任被繼承人甲○○之遺產管理人事件，因被選
任人財政部國有財產局臺灣北區辦事處對於中華民國九十四年五
月十三日本院九十四年度繼字第四○六號裁定提起抗告，經臺灣
高等法院發回更審，本院裁定如下：
    主    文
指定乙○○（女、民國○○○年○月○日生、身分證統一編號：
Ｚ000000000號、住臺北市士林區○○○路四十六巷八
弄十六號五樓）為被繼承人甲○○（女、民國○○○年○月○○
日生、身分統一編號：Ｚ000000000號、生前籍設臺北
縣中和市○○路一號十五樓）之遺產管理人。
程序費用由被繼承人甲○○之遺產負擔。
    理    由
一、按繼承人因故不能管理遺產，或未委任遺產管理人，被繼承
    人亦無遺囑指定者，得由利害關係人聲請法院選任遺產管理
    人，非訟事件法第154條第1項定有明文。
二、本件聲請意旨略以：被繼承人甲○○（民國○○年○ 月○○日生
    、身分統一編號：Ｚ000000000 號、生前籍設臺北縣中和市
    ○○路1號15樓）於94年7月16日死亡，其所有坐落中和市○
    ○段二地號之土地及中和市○○里○○路1 號15樓之房屋，
    欠繳92年、93年地價稅各為新臺幣1,455 元及93年房屋稅
    10,056元，其稅款繳納期限已屆滿，惟依鈞院92年9 月19日
    板院通家曉繼字第1177號及92年10月2 日板院通家曉繼字第
    1247號、1253號函，繼承人傅漢霖等人拋棄繼承，致聲請人
    之債權無法行使，為保障聲請人權益，爰依非訟事件法第
    149條之規定，聲請鈞院選任財政部國有財產局臺灣北區辦
    事處為其遺產管理人等語。
三、本院前於94年5月13日以94年度繼字第406號民事裁定，准予
    選任財政部國有財產局臺灣北區辦事處為遺產管理人，惟財
    政部國有財產局臺灣北區辦事處對本院上開裁定不服而提出
    抗告，嗣經臺灣高等法院以94年度家抗字第173號裁定，將
    本院原裁定廢棄並發回本院更為裁定。本院爰依聲請人前所
    聲請，更為選任被繼承人甲○○之遺產管理人如下。
四、經查，被繼承人甲○○於92年7 月16日死亡，其所有繼承人
    全部拋棄繼承，聲請人為甲○○之債權人事實，業據聲請人
    提出本院拋棄繼承准予備查函、除戶資料、繼承系統表、欠
    稅明細等為證，並經本院依職權調取本院92年度繼字第1177
    號、92年度繼字第1247號及92年度繼字第1253號被繼承人甲
    ○○之繼承人等拋棄繼承事件案卷核屬無訛，自堪信為真實
    。
五、按聲請法院選任遺產管理人，法院有裁量權，不受聲請人之
    拘束，可依職權選任適當之管理人；而選任遺產管理人，首
    在考慮其適切性，即除管理遺產須公平外，應以對遺產遺債
    情況瞭解較深者為優先選任。又先順序繼承人均拋棄其繼承
    權時，其次順序至第四順序之繼承人亦均拋棄其繼承權者，
    固準用關於無人承認繼承之規定，惟因此類拋棄繼承事件，
    多屬遺債大於遺產，形同破產，允宜儘量避免選任國有財產
    局為遺產管理人，司法院94年10月15日院臺廳一字第05786
    號函示意見可供參照。
    次按遺產管理人之職務在於：編製遺產清冊、為保存遺產必
    要之處置、清償債權或交付遺贈物及遺產之移交等事務，自
    應由與被繼承人關係密切、對於被繼承人之遺產及遺債事務
    有相當瞭解者任之，顯較對被繼承人毫無所悉之第三人或公
    務機關更具適切性。
    本件聲請時，為先查明被繼承人是否尚有遺產，則國庫對其
    遺產是否有民法第1185條之期待利益，尚有疑問；而國有財
    產局乃公務機關，依國有財產法之規定綜理國有財產之事務
    ，執行事務所需預算為全國人民納稅所得，尚顯無遺產可歸
    國庫，自不宜選任國有財產局為管理人，以避免其代管私人
    遺產之管理費用無法由被繼承人遺產歸墊，導致利用全民資
    源負擔個人私務之支出，顯不符合社會公平原則。
    又被繼承人甲○○所有之不動產業經上海商業儲蓄銀行設有
    最高限額744萬元之抵押權，此有土地及建物謄本附卷可稽
    ，且被繼承人之父丁○○亦於原審審理時陳稱「該房子現在
    市價可能大概只有7百多萬，所以我們相關繼承人才會都拋
    棄繼承」等語甚明（參原審94年度繼字第406號卷94年3月24
    日非訟事件筆錄），是衡量被繼承人之資產及負債狀況，認
    顯無遺產可歸國庫，是以國庫並不適合擔任被繼承人之遺產
    管理人。
六、經查，被繼承人甲○○之父親丁○○因罹患肺癌正在住院，
    又被繼承人甲○○之妹丙○○為護士，目前甫因生產完畢而
    在家坐月子休息，而被繼承人甲○○之另一姐妹乙○○任職
    老師，其丈夫蕭榮典則任職銀行單位之事實，業據蕭榮典到
    本院陳述明確。本院審酌被繼承人甲○○之家庭成員背景情
    形，認為乙○○身為教師，具有相當的社會智識能力，其對
    於被繼承人甲○○之遺產遺債管理應較有能力，不致有利害
    偏頗之虞，且其係甲○○之姐妹，其就被繼承人甲○○之財
    產管理具有密切關係，對甲○○之瞭解亦較外人多，況甲○
    ○之丈夫蕭榮典具有銀行財經專業能力，對於乙○○擔任遺
    產管理人職務之遂行應有所助益，為保障債權人之利益及期
    程序之公正公信起見，本院認以選任被繼承人之妹乙○○為
    甲○○之遺產管理人為適當。
七、依非訟事件法第21條第2項、民事訴訟法第78條，裁定如主
    文。
中　　華　　民　　國　　94　　年　　11　　月　  30　　日
            　　　家事法庭        法　官　黃惠瑛
以上正本係照原本作成
如對本裁定抗告須於裁定送達後10日內向本院提出抗告狀
中　　華　　民　　國　　94　　年　　11　　月　　30　　日
                                  書記官　林月蓉
